臺灣高等法院臺中分院刑事判決
111年度上訴字第334號

上  訴  人  
即  被  告  林秋萍（原名林香君）




選任辯護人  李柏杉律師
上列上訴人因偽造有價證券案件，不服臺灣臺中地方法院108年
度訴字第2865號中華民國110年10月28日第一審判決（起訴案號
：臺灣臺中地方檢察署108年度偵字第28538號），提起上訴，本
院判決如下：
    主  文
上訴駁回。
    事  實
一、林秋萍（原名林香君）與○○○原為男女朋友，2人同居一處。
    林秋萍明知未得○○○之同意或授權，竟各意圖供行使之用，
    基於偽造有價證券之犯意，分別為下列行為：
　㈠自民國108年5月1日起至同年6月30日止，接續在附表一所示
    支票之「發票人簽章」欄盜蓋○○○之印章，填具如附表一所
    示票面金額，以此方式偽造如附表一所示支票共34張，並於
    上開期間某日，在不詳地點，將附表一所示支票交付給○○○
    （已歿）而行使之。
　㈡自民國108年5月1日起至同年6月25日間某日，在附表二所示
    支票之「發票人簽章」欄盜蓋○○○之印章，填具如附表二所
    示票面金額、發票日，以此方式偽造如附表二所示支票1張
    ，並於上開期間內某日，在不詳地點，將附表二所示支票交
    付○○○業股份有限公司而行使之。
二、嗣附表一、二所示支票經提示，均因存款不足無法兌現，○○
    ○遭部分票據持有人○○○、○○○請求給付款項，循線得悉上情
    。
三、案經○○○告訴臺灣臺中地方檢察署檢察官偵查起訴。
    理  由
一、認定犯罪事實所憑之證據及理由
　　上揭犯罪事實業據被告於原審準備程序、原審及本院審理中
    均坦承不諱，核與證人即告訴人○○○於偵查中之證述（見他
    字卷第143至146頁）相符，並有機漁船（含船員）進出港檢
    查表、船（隊）員姓名表、漁船歷次進出港資料查詢結果、
    LINE通訊軟體對話紀錄翻拍照片、財團法人台灣票據交換所
    109年4月13日台票總字第1090001188號函檢附存款不足退票
    明細表、國泰世華商業銀行存匯作業管理部109年4月28日國
    世存匯作業字第1090054831號函檢附支票正反面影本及109
    年11月24日國世存匯作業字第1090180800號函、彰化商業銀
    行清水分行109年5月7日彰清字第1090101號函檢附支票正反
    面影本及109年11月18日彰清字第1090247號函檢附退票理由
    單影本，與華南商業銀行股份有限公司台中分行110年6月3
    日華中存字第1100000155號函檢附客戶基本資料表及歷史票
    據記錄查詢明細表附卷可稽（見他字卷第11至29頁、第127
    至137頁，原審卷一第101至104頁、第107至157頁、第369至
    395頁、第399頁，原審卷二第219至223頁），足認被告所為
    任意性自白與事實相符，堪以採信。本案事證已經明確，被
    告之犯行均可認定，應依法論科。
二、論罪科刑之理由
  ㈠刑法第201條原規定：「意圖供行使之用，而偽造、變造公債
    票、公司股票或其他有價證券者，處三年以上、十年以下有
    期徒刑，得併科三千元以下罰金。（第1項）行使偽造、變
    造之公債票、公司股票或其他有價證券，或意圖供行使用之
    用而收集或交付於人者，處一年以上、七年以下有期徒刑，
    得併科三千元以下罰金。（第2項）」，依刑法施行法第1條
    之1第1項、第2項前段規定，二者罰金部分應就其所定數額
    提高為30倍，即9萬元；嗣修正為：「意圖供行使之用，而
    偽造、變造公債票、公司股票或其他有價證券者，處三年以
    上十年以下有期徒刑，得併科九萬元以下罰金。（第1項）
    行使偽造、變造之公債票、公司股票或其他有價證券，或意
    圖供行使之用而收集或交付於人者，處一年以上七年以下有
    期徒刑，得併科九萬元以下罰金。（第2項）」，於108年12
    月25日公布，於同年月27日施行。互核修正前後之規定，新
    法僅將原定罰金依刑法施行法第1條之1第1項、第2項前段規
    定計算後之數額予以明文化及酌為用語修正，犯罪構成要件
    、刑罰效果均未變更，無較有利或不利於被告之情形，故無
    新舊法比較之問題，應逕適用裁判時之規定。
  ㈡核被告所為，均係犯刑法第201條第1項之偽造有價證券罪。
    被告盜用告訴人印章之行為，各係偽造有價證券之階段行為
    ，均不另論罪；其偽造有價證券後持以行使，行使之低度行
    為應為偽造之高度行為所吸收，亦不另論罪。又行使偽造有
    價證券本即含有詐欺性質，被告行使附表一所示支票，非用
    以供作擔保或作為新債清償而借款；其行使附表二所示支票
    之目的則係以此作為給付方法消滅舊債務，應無對○○○業股
    份有限公司另負擔新債務之意思，故此2部分均無須另論以
    詐欺罪名，併此敘明。
  ㈢按同時偽造同一被害人之多件同類文書或同一被害人之多張
    支票時，其被害法益仍僅一個，不能以其偽造之文書件數或
    支票張數，計算其法益。此與同時偽造不同被害人之文書或
    支票時，因有侵害數個人法益，係一行為觸犯數罪名者迥異
    （最高法院73年台上字第3629號判決意旨參照）。本案被告
    基於將支票借給○○○使用之單一目的，於密切相近時間多次
    偽以告訴人之名簽發如附表一所示支票後交付給○○○，依一
    般社會健全觀念，難以強行分開，在刑法評價上，以視為數
    個舉動之接續實行，合為包括之一行為予以評價，較為合理
    ，屬接續犯，僅論以一罪。
  ㈣被告偽造附表一所示支票及附表二所示支票之目的不同、行
    使對象不同，亦無行為全部或局部同一之情形，二者顯然可
    分，是其犯意各別，行為互殊，應分論併罰。公訴意旨認被
    告所為，構成接續犯之一罪，容有誤會。
  ㈤刑法第59條所謂「犯罪之情狀顯可憫恕」，係指裁判者審酌
    刑法第57條各款所列事項以及其他一切與犯罪有關之情狀之
    結果，認其犯罪顯可憫恕者而言。必於審酌一切之犯罪情狀
    ，在客觀上顯然足以引起一般同情，認為縱予宣告法定最低
    刑度猶嫌過重者，始有其適用。本案被告不思以正當手段進
    行一般票據往來活動或清償債務，擅自盜用告訴人之印章，
    偽以告訴人之名義簽發如附表一、二所示支票，流通於市面
    上，影響交易秩序與票據往來對象之權利，造成告訴人與票
    據持有人間數件民事案件之糾紛，情節非輕，不容輕縱，又
    被告雖有與告訴人及案外人○○○簽立和解書，有和解書影本2
    份、遠期支票影本2張（發票日分別為111年6月25日、111年
    8月5日，面額各為新臺幣【下同】25萬元）在卷可參（見本
    院卷第85至99頁），然觀其等和解內容，係約定由被告給付
    250萬元給告訴人指定之案外人○○○，並同意被告於111年5月
    1日前給付第一期50萬元（被告已於111年4月7日交付上述遠
    期支票2張給○○○委任之陳浩華律師代收），餘款200萬元則
    自111年6月1日起，分5年期間償還，可知被告迄今尚未給付
    任何賠償金額給告訴人或其指定之人，且被告所交付之遠期
    支票2張是否能如期兌現亦屬未定之數；至於被告就其偽造
    如附表二所示支票部分，雖提出其於108年7月25日、108年8
    月25日各繳納現金13,104元之方式收回支票，有○○○業股份
    有限公司客戶對帳還款明細影本1張可參（見本院卷第103頁
    ），然被告所偽造如附表一所示之支票尚有其他執票人，此
    部分仍未見被告與其等商談和解或彌補執票人之損失等事宜
    ，亦即被告就附表一部分迄今並無實際彌補其行為所生危害
    之作為。經本院審酌上情及被告所犯2罪之一切犯罪情狀，
    均難認有何客觀上顯然足以引起一般同情、縱予宣告法定最
    低刑度猶嫌過重情事，均無從適用刑法第59條規定，酌減其
    刑。
  ㈥原審認被告之犯行事證明確，適用刑事訴訟法第299條第1項
    前段，刑法第201條第1 項、第51條第5款、第205條，刑法
    施行法第1條之1第1項等規定，並以行為人之責任為基礎，
    審酌支票為重要金融交易工具，被告明知○○○之票據信用性
    不佳，另為清償債務，竟未得告訴人同意或授權，偽造如附
    表一、二所示支票，數量非寡，附表一所示支票之總票面金
    額高達近2,000萬元，附表二所示支票之票面金額亦非甚微
    ，其復於偽造後持以行使，致該等支票在市面上轉讓流通，
    嚴重破壞票據交易之經濟秩序，不僅對告訴人之票據往來信
    譽影響非微、告訴人遭不同票據持有人提起支付命令之聲請
    ，徒生困擾，亦造成後續票據持有人求償困難，所為實值非
    難，兼衡被告犯後坦承犯行，迄辯論終結前仍未確定其與告
    訴人間和解之重要條件，亦未試圖彌補票據持有人所受損害
    ，難認其行為所致社會、個人法益之危害有獲得填補或減輕
    ，並考量被告自陳國中畢業、從事漁貨買賣、經濟狀況勉持
    及其收入情形、需照顧母親，並提出其母親身心障礙證明為
    證（見原審卷一第63頁、第69頁，原審卷二第298頁），暨
    告訴人願意原諒被告之意見（見原審卷一第52頁）等一切情
    狀，各量處有期徒刑5年2月、3年2月，並考量被告所犯2罪
    之犯罪類型、罪質、手段同一，犯罪時間接近，但犯罪目的
    、行使對象、金額不同，其行為所生法益侵害及其嚴重程度
    仍有差異等情，定其應執行刑為有期徒刑5年6月，
　　既敘明沒收之理由（詳見後述沒收部分），經核其認事用
    法均無違誤，量刑亦屬妥適，並無過重或失輕之情事，被告
    上訴意旨及選任辯護人辯護意旨雖以被告已與告訴人及案外
    人○○○簽立和解書，請求依刑法第59條之規定酌減其刑，並
    宣告緩刑，然依被告與告訴人及案外人○○○成立之和解條件
    ，被告迄今尚未給付任何賠償金額給告訴人或其指定之人，
    且被告所交付之遠期支票2張是否能如期兌現亦屬未定之數
    ；此外，被告所偽造如附表一、二所示之支票尚有其他執票
    人，此部分仍未見被告與其等商談和解或彌補執票人之損失
    等事宜，亦即被告迄今並無實際彌補其行為所生危害之作為
    ，而難認有適用刑法第59條規定酌減其刑之餘地，業經本院
    說明如上；又本案所宣告之應執行刑逾有期徒刑2年，並不
    符合刑法第74條所定之要件，無從為緩刑諭知。綜上，本件
    被告上訴並無理由， 應予駁回。
三、沒收部分 
  ㈠按偽造之有價證券，不問屬於犯人與否，沒收之；偽造之印
    章、印文或署押，不問屬於犯人與否，沒收之，刑法第205
    條、第219條分別定有明文，盜用他人真正印章所蓋之印文
    ，則非刑法第219條所指之偽造印文。次按票據之偽造或票
    據上簽名之偽造，不影響於真正簽名之效力，票據法第15條
    亦有明定，被告或第三人以自己名義在上開支票上背書，基
    於票據行為獨立性原則，仍應負背書人責任，此背書部分不
    在沒收之列（最高法院84年度台上字第1550號判決意旨可資
    參照），以免影響合法執票人之票據權利 。經查：
　⒈被告偽造如附表一所示支票共34張，均為其本案偽造之有價
    證券。惟被告偽造上開支票時盜蓋告訴人之印章所生之印文
    ，均屬真正，無庸宣告沒收；又被告或附表一「沒收排除範
    圍」欄所載第三人已於附表一所示支票上簽名或用印，以為
    背書轉讓或兌領之表示，有上開支票正反面影本存卷可稽，
    該部分簽名或印文既屬真正（無證據證明係偽造或變造），
    其效力不受影響，應排除於沒收之列，是依刑法第205條之
    規定，就未扣案如附表一所示支票，除附表一「沒收排除範
    圍」欄所載應排除之部分以外，不問屬於犯人與否，宣告沒
    收。
　⒉未扣案如附表二所示支票係被告偽造之有價證券，其偽造時
    盜蓋告訴人之印章所生印文係屬真正，無庸宣告沒收；○○○
    業股份有限公司在支票背面用印為兌領之表示，其印文為真
    正，亦應排除於沒收之列，故依刑法第205條規定，僅就前
    揭二者以外之部分，不問屬於犯人與否，宣告沒收。
　⒊沒收為刑法所定刑罰及保安處分以外之法律效果，具有獨立
    性，而非刑罰（從刑），故判決主文內諭知沒收，已毋庸於
    各罪項下分別宣告沒收，亦可另立一項合併為相關沒收宣告
    之諭知，使判決主文更簡明易懂，增進人民對司法之瞭解與
    信賴（最高法院106年度台上字第386號、108年度台上字第1
    611號判決意旨參照），是本案以另立一項合併為本案沒收
    宣告之諭知，併此敘明。
  ㈡被告未因本案偽造如附表一、二所示支票獲有所得等情，業
    據被告於本院審理時供述在卷（見原審卷二第295頁），觀
    諸全卷事證，亦無證據證明被告有因本案各次犯行取得任何
    犯罪所得，自無庸為沒收或追徵之諭知。
據上論結，應依刑事訴訟法第368條，判決如主文。
本案經檢察官林依成偵查起訴，檢察官張慧瓊到庭執行職務。
中　　華　　民　　國　　111 　年　　4 　　月　　26　　日
            刑事第十一庭　  審判長法　官　張意聰
                                  法　官　周瑞芬
                                  法　官　陳慧珊
以上正本證明與原本無異。
如不服本判決應於收受送達後二十日內向本院提出上訴書狀，其
未敘述上訴理由者，並得於提起上訴後二十日內向本院補提理由
書（均須按他造當事人之人數附繕本）「切勿逕送上級法院」。
因疫情而遲誤不變期間，得向法院聲請回復原狀。

                                  書記官  李淑芬
　　　　　　　　　　　　　　　　　
中　　華　　民　　國　　111 　年　　4 　　月　　26　　日
【附錄本案論罪科刑法條】
刑法第201條第1項：
意圖供行使之用，而偽造、變造公債票、公司股票或其他有價證
券者，處三年以上十年以下有期徒刑，得併科九萬元以下罰金。
附表一：
編號 付款銀行 票載發票日 （民國） 票據號碼 票面金額 （新臺幣） 交付對象 沒收排除範圍  1 彰化商業銀行清水分行 108年5月24日 NN0000000  110萬元 ○○○   發票人「○○○」印文  2  108年5月29日 MN0000000  108萬元  發票人「○○○」印文  3  108年5月30日 MN0000000 60萬元  發票人「○○○」印文  4  108年6月4日  NN0000000 65萬元  ⒈發票人「○○○」印文 ⒉背書人「林香君」簽名 ⒊「楊士毅」簽名  5  108年6月8日  MN0000000 25萬元  ⒈發票人「○○○」印文 ⒉背書人「黃培禎」簽名  6  108年6月10日 MN0000000  49萬元  發票人「○○○」印文  7  108年6月11日 MN0000000 21萬元  ⒈發票人「○○○」印文 ⒉「林榮茂」簽名  8  108年6月11日 NN0000000  25萬元  發票人「○○○」印文  9  108年6月12日 NN0000000 30萬元   ⒈發票人「○○○」印文 ⒉「劉鵬」簽名  10  108年6月12日 NN0000000 27萬元  ⒈發票人「○○○」印文 ⒉不詳背書人之簽名  11  108年6月12日 MN0000000 49萬元  發票人「○○○」印文  12  108年6月13日 NN0000000 110萬元  ⒈發票人「○○○」印文 ⒉不詳背書人之簽名  13  108年6月14日 NN0000000  115萬元   ⒈發票人「○○○」印文 ⒉不詳背書人之簽名  14  108年6月14日 NN0000000  35萬元   ⒈發票人「○○○」印文 ⒉「立傑報關有限公司」印文  15  108年6月18日 NN0000000 45萬元  發票人「○○○」印文  16  108年6月25日 NN0000000 30萬元  發票人「○○○」印文  17  108年6月27日 NN0000000  23萬5千元   ⒈發票人「○○○」印文 ⒉不詳背書人之簽名  18  108年6月28日 NN0000000  35萬元  發票人「○○○」印文  19  108年6月30日 NN0000000 30萬元  ⒈發票人「○○○」印文 ⒉背書人「林香君」簽名  20   108年6月30日 NN0000000 26萬元  ⒈發票人「○○○」印文 ⒉不詳背書人之簽名  21   108年6月30日 MN0000000 400萬元  ⒈發票人「○○○」印文 ⒉不詳背書人之簽名  22  108年7月2日 NN0000000  15萬元    23  國泰世華 商業銀行清水分行  108年6月7日 WP0000000  72萬元  ⒈發票人「○○○」印文 ⒉不詳背書人之簽名  24  108年6月10日 WP0000000  20萬元  ⒈發票人「○○○」印文 ⒉背書人「林香君」簽名 ⒊「紀雅玲」簽名  25  108年6月10日 WP0000000 30萬5千9百元    ⒈發票人「○○○」印文 ⒉「林榮茂」簽名  26  108年6月10日 WP0000000 105萬元  ⒈發票人「○○○」印文 ⒉不詳背書人之簽名  27  108年6月10日 WP0000000  25萬元  發票人「○○○」印文  28  108年6月13日 WP0000000 25萬元  ⒈發票人「○○○」印文 ⒉不詳背書人之簽名  29  108年6月19日 WP0000000  22萬元  發票人「○○○」印文  30  108年6月20日 WP0000000 56萬元  ⒈發票人「○○○」印文 ⒉不詳背書人之簽名 ⒊「劉鵬」簽名  31  108年6月22日 WP0000000 38萬元  發票人「○○○」印文  32  108年6月26日 WP0000000  25萬元  ⒈發票人「○○○」印文 ⒉不詳背書人之簽名 ⒊「○○○」簽名  33  108年6月27日 WP0000000 20萬元  ⒈發票人「○○○」印文 ⒉「莊登閣」簽名  34  108年6月29日 WP0000000 34萬元  ⒈發票人「○○○」印文 ⒉背書人「林香君」簽名 合計金額    1906萬9百元   

附表二：
編號 付款銀行 票載發票日 （民國） 票據號碼 票面金額 （新臺幣） 交付對象 沒收排除範圍  1 彰化商業銀行清水分行 108年6月25日  MN0000000 2萬6208元  ○○○業 股份有限公司 ⒈發票人「○○○」印文 ⒉「○○○業股份有限公司」印文